【裁判字號】    95,訴,1447
【裁判日期】    971222
【裁判案由】    偽造文書
【裁判全文】
臺灣桃園地方法院刑事判決              95年度訴字第1447號
公  訴  人  臺灣桃園地方法院檢察署檢察官
被      告  甲○○
上列被告因偽造文書案件，經檢察官提起公訴（94年度核退偵字
第96號），本院判決如下︰
    主  文
甲○○行使偽造私文書，足以生損害於公眾及他人，處有期徒刑
陸月，如易科罰金，以銀元佰元即新臺幣玖佰元折算壹日，減
為有期徒刑月，如易科罰金，以銀元佰元即新臺幣玖佰元折
算壹日。內政部警政署國道公路警察局舉發違反道路交通管理事
件通知書（公警局交字第Z00000000號）之移送聯、迴覆聯及存
根聯上偽造之「乙○○」署押各壹枚，均沒收。
    事  實
一、甲○○於民國90年7月19日下午2時46分許，駕駛登記於友人
    賴哲輝所有之車牌號碼2N -4557號自小客車，行經國道一號
    高速公路幼獅交流道北向入口匝道處（屬桃園縣新屋鄉轄境
    ），於匝道儀控時間，違規闖越紅燈，為警攔檢取締時，因
    無駕駛執照，詎甲○○為脫免其違反道路交通處罰條例之行
    政罰責，竟基於在內政部警政署國道公路警察局第一警察隊
    員警魏福助執行違反道路交通管理處罰條例事件之稽查舉發
    程序中，佯稱未帶證件，冒用其胞妹「乙○○」名義偽造署
    名、偽造及行使偽造私文書之犯意，在員警所開立「內政部
    警政署國道公路警察局舉發違反道路交通管理事件通知單（
    舉發單號Z00000000號【起訴書誤繕為Z00000000號】）1式4
    聯（包含通知聯、移送聯、迴覆聯及存根聯）之第1聯即通
    知聯上偽簽「乙○○」之署押1枚，並因複寫之故而同時偽
    造「乙○○」署押至移送聯上「收受通知聯者簽章」欄內及
    迴覆聯、存根聯等相關位置各1枚，藉此在移送聯「收受通
    知聯者簽章」欄偽簽「乙○○」簽名之途，以示乙○○本人
    收受該舉發違反道路交通管理事件通知單通知聯之意思後，
    復據以行使而將該移送聯連同另2聯即迴覆聯及存根聯交回
    員警魏福助處理，足生損害於乙○○本人及道路交通管理主
    管機關對於道路交通違規事件管理、裁罰之正確性。嗣因乙
    ○○於92年3月3日向交通部公路總局新竹區監理所中壢監理
    站申訴上開自用小客車非其所有，經交通部公路總局新竹區
    監理所中壢監理站函請內政部警政署國道公路警察局第一警
    察隊查處，始悉上情。
二、案經內政部警政署國道公路警察局移送臺灣桃園地方法院檢
    察署檢察官偵查起訴。
    理  由
壹、證據能力部分
一、按被告以外之人於偵查中向檢察官所為之陳述，除顯有不可
    信之情況者外，得為證據，刑事訴訟法第159條之1第2 項定
    有明文。查證人賴哲輝於檢察官訊問時經具結後所為之證述
    ，其性質雖均屬傳聞證據，惟本院審酌證人於檢察官偵查中
    ，經檢察官諭知證人有具結之義務及偽證之處罰並命朗讀結
    文具結擔保其證言之真實性後，以證人身分，於檢察官面前
    完整、連續陳述，且查無違法取證之瑕疵存在，應無顯不可
    信之情形，依前揭規定，自得為證據。
二、另本案認定事實所引用之本件卷證所有證據（文書證據、物
    證等證據）等證據，檢察官、被告並未主張排除前開書證、
    物證之證據能力，且迄於本院言詞辯論終結前均未表示異議
    ，本院審酌前開書證、物證並無證據證明係公務員違背法定
    程序所取得，亦無刑事訴訟法第159條之4之顯有不可信之情
    況與不得作為證據之情形，本件認定事實所引用之本件卷證
    所有證據（文書證據、物證等證據），亦均認為有證據能力
    。
貳、認定犯罪事實之依據及理由
一、訊據被告甲○○矢口否認有何偽造文書犯行，辯稱：這筆跡
    不是我的，我沒有被開過罰單。我們有買車，不過是用朋友
    的名字買，然後買了不到1個月，就被朋友牽回去，就是賴
    哲輝牽回去了，我就沒有這部車云云。經查：
（一）上開車牌號碼之自用小客車駕駛人於90年7月19日下午2時
      46分許，因違反交通規則而以「乙○○」名義遭警舉發，
      有內政部警政署國道公路警察局舉發違反道路交通管理事
      件通知書（公警局交字第Z00000000號）移送聯及迴覆聯
      各1 紙附卷可稽。另依卷附上開通知單移送聯上「收受通
      知聯者簽章」欄之「乙○○」係呈複寫字體，顯徵被舉發
      人係於上開通知單之通知聯上簽署「乙○○」之名，堪以
      認定。
（二）被告雖以前情置辯，惟證人賴哲輝於警詢及偵查時證稱：
      上開用小客車是甲○○出資購買登記於我名下，都是甲○
      ○在用，我自始至終都沒開過，車子牽回來第一天就交給
      甲○○等語（見臺灣桃園地方法院檢察署94年度偵字第19
      31號第5頁及94年度核退字第96號第38 頁）。另質之被告
      於本院審理時陳稱：賴哲輝偷過我的身分證，但沒有偷過
      我妹妹的身分證等語，然身分證上之欄位僅有父母及配偶
      姓名欄之記載，並無其他旁系血親姓名、年籍等資料之欄
      位，此乃眾所周知，因之，縱賴哲輝曾偷走被告之身分證
      ，其又如何能知悉被告之胞妹乙○○之出生年、月、日及
      身分證統一編號為何，並告知舉發員警填寫於上開舉發通
      知單上？是以，被告所辯顯係臨訟杜撰之詞，殊無足採。
（三）經本院於97年6月6日命被告當庭書寫「張慶賢」、「甲○
      ○」、「青天白雲」、「乙○○」等字體，並將該書寫字
      跡及亞太商業銀行、寶華商業銀行函覆之被告信用卡申請
      書、存款業務申請暨約定書，與上開舉發通知單所簽署之
      「乙○○」字跡，併送法務部調查局鑑驗結果，認上開字
      跡之結構佈局、態勢神韻及書寫習慣（包括：起筆、收筆
      、筆力、筆速、筆序等筆劃細部特徵）相符，此有法務部
      調查局97年10月7日調科貳字第09700397220號鑑定書1 份
      附卷可稽，益徵上開舉發通知單上之移送聯「收受通知者
      簽章欄」之「乙○○」3字確為被告所偽簽而複寫於此無
      誤。準此，前開車牌號碼之自用小客車於90年7月19 日下
      午2 時許，係在被告所占有使用中，其因違規闖越紅燈，
      而為警開立上開舉發通知單舉發，詎被告為圖脫免行政罰
      責，遂明知未得乙○○之授權及同意，於通知聯上偽造「
      乙○○」署押1 枚，並因複寫之故而同時偽造「乙○○」
      署押至移送聯上「收受通知聯者簽章」欄內及迴覆聯、存
      根聯等相關位置各1 枚，並製作上開舉發通知單所示「收
      受通知聯者簽章」欄此一表彰乙○○本人收訖舉發通知單
      通知聯無訛意思表示之送達證明，嗣將該偽造完成具私文
      書性質之附連於上開舉發通知單移送聯上之「收受通知聯
      者簽章」欄，持交與值勤員警而行使，足生損害於乙○○
      本人及警察機關對於違反道路交通處罰條例事件稽查之正
      確性乙節，堪以認定。
（四）綜上所述，本案事證明確，被告犯行洵堪認定，應予依法
      論罪科刑。
三、按在舉發違反道路交通管理事件通知單上收受通知聯者簽章
    欄內偽簽他人姓名，自不待依據習慣或特約，單從形式上觀
    察，即足以知悉係表示由他人名義出具領收通知聯之證明，
    此與事先在印妥內容之收據上偽簽他人姓名之情形，無分軒
    輊，當然屬刑法第210條所稱之私文書（最高法院83 年台上
    字第6631號判例意旨參照）。查，被告在舉發違反道路交通
    管理事件通知單之通知聯上簽名，複寫於移送聯上「收受通
    知聯者簽章」欄（並同時複寫至迴覆聯及存根聯），係表示
    簽名者收受該通知聯之旨，具有收據之性質，是該舉發違反
    道路交通管理事件通知單內之「收受通知聯者簽章」欄，應
    屬刑法第210條之私文書無訛。是核被告所為，係犯刑法第
    216 條、第210條之行使偽造私文書罪。又被告偽造署押之
    行為，為其偽造私文書之部分行為；偽造私文書之低度行為
    復為行使偽造私文書之高度行為所吸收，均不另論罪。爰審
    酌被告為規避交通事件裁罰，竟任意偽簽其胞妹之姓名，足
    以影響渠之名譽及公路監理機關交通裁罰案件之正確性，恐
    致渠因而受到行政裁罰，且於警詢、偵訊迄至本院審理中，
    均矢口否認犯行，並企圖誣指賴哲輝所為，罪無可逭等一切
    情狀，量處如主文所示之刑。又按刑法於94年2月2日修正公
    布、95年7月1日起施行生效之刑法第2條第1項規定：「行為
    後法律有變更者，適用行為時之法律。但行為後之法律有利
    於行為人者，適用最有利於行為之法律」，係規範行為後法
    律變更所生新舊法之比較適用之準據法，於新法施行後，應
    適用新法第2條第1項之規定為「從舊從輕」之比較（最高法
    院95年度第8次刑事庭會議意旨參照）。查，被告行為後，
    刑法第41條關於易科罰金之規定業經修正，修正前刑法第41
    條第1項前段規定：「犯最重本刑為五年以下有期徒刑以下
    之刑之罪，而受六個月以下有期徒刑或拘役之宣告，因身體
    、教育、職業、家庭之關係或其他正當事由，執行顯有困難
    者，得以一元以上三元以下折算一日，易科罰金。」，此折
    算標準並應適用修正前罰金罰鍰提高標準條例第2條前段（
    現已刪除）規定，就其原定數額提高為100倍折算1日，則被
    告行為時之易科罰金折算標準，應以銀元100元以上300元以
    下折算1日，經折算為新臺幣300元以上900元以下折算1日；
    惟95年7月1日施行之修正後刑法第41條第1項前段則規定：
    「犯最重本刑為五年以下有期徒刑以下之刑之罪，而受六個
    月以下有期徒刑或拘役之宣告者，得以新臺幣一千元、二千
    元或三千元折算一日，易科罰金。」，於同日並廢除罰金罰
    鍰提高標準條例第2條之規定，亦即係以新臺幣1,000元、2,
    000元或3,000元折算1 日。經比較結果，易科罰金之規定，
    修正後之規定顯非較有利於行為人，依修正後刑法第2條第1
    項前段規定，此部分應適用行為時法（即修正前）之法律，
    是本案依前揭說明，適用修正前刑法第41條第1 項前段、修
    正前罰金罰鍰提高標準條例第2 條之規定，諭知易科罰金之
    折算標準。末按，中華民國九十六年罪犯減刑條例業於96年
    7月16日施行，因被告上開犯行係在96年4月24日前所犯，爰
    依該條例第2條第1項第3款，減其刑期2分之1 ，並依同條例
    第9 條規定，就減得之刑同依前揭規定再諭知易科罰金之折
    算標準。
四、沒收部分
（一）被告於內政部警政署國道公路警察局舉發違反道路交通管
      理事件通知書（公警局交字第Z00000000號）之移送聯、
      迴覆聯及存根聯上偽造「乙○○」署押各1枚，應依刑法
      第219條之規定，不問屬於犯人與否，均併予宣告沒收。
（二）上開通知書之第1 聯即通知聯並未扣案，且衡情推斷，被
      告為免遭查緝，應會立即將通知聯丟棄或撕毀，俾免徒留
      犯罪之跡證，是應已滅失，因之，該份通知聯上偽造之「
      乙○○」署押1枚，自毋庸諭知沒收，併此敘明。
據上論斷，應依刑事訴訟法第299條第1項前段，修正後刑法第2
條第1項前段，刑法第210條、第216條、第219條，修正前刑法第
41條第1項前段，修正前罰金罰鍰提高標準條例第2條，現行法規
所定貨幣單位折算新臺幣條例第2 條，中華民國九十六年罪犯減
刑條例第2條第1項第3款、第7條、第9條，判決如主文。
本案經檢察官黃珮如到庭執行職務。
中    華    民    國    97    年    12    月    22    日
            刑事第十一庭      審判長法  官  蔡榮澤
                                    法  官  紀凱峰
                                    法  官  汪曉君
上正本證明與原本無異。
如不服本判決，應於判決送達後10日內向本院提出上訴狀（應附
繕本），其未敘述上訴理由者，應於上訴期間屆滿後20日內補提
理由書狀於本院，上訴於臺灣高等法院。
                                    書記官  林怡君
中    華    民    國    97    年    12    月    26    日
附錄本案論罪科刑法條全文：
中華民國刑法第210條
偽造、變造私文書，足以生損害於公眾或他人者，處5年以下有
期徒刑。
中華民國刑法第216條
行使第210條至第215條之文書者，依偽造、變造文書或登載不實
事項或使登載不實事項之規定處斷。
中華民國刑法第219條
偽造之印章、印文或署押，不問屬於犯人與否，沒收之。


司法院資訊處製作；財團法人民間司法改革基金會備份。
